臺灣高等法院民事判決　　　　　　　　　93年度訴易字第73號
原　　　告　乙○○
訴訟代理人　黃馮秀梅
被　　　告　甲○○
訴訟代理人　吳貴枝
上列當事人間侵權行為損害賠償事件，經本院刑事庭裁定移送前
來，本院於94年3月2日言詞辯論終結，判決如下：
    主  文
被告應給付原告新臺幣陸拾萬壹仟壹佰柒拾肆元，及自民國93年
7月14日起至清償日止按年息5%計算之利息。
原告其餘之訴及假執行之聲請均駁回。
訴訟費用由被告負擔四分之三，餘由原告負擔。
    事  實  及  理  由
一、原告起訴主張：被告因懷疑伊誘拐其妻，於92年12月5日晚
    間持其所有之銳利開山刀一把，前往伊工作地點台北市○○
    區○○路343號優品服飾行，迨伊於隔日凌晨35分許，自外
    收取貨款返抵優品服飾行時，被告即持開山刀尾隨伊，朝伊
    身體要害頭部重重砍下，伊雖因頭戴安全帽致頭部未受傷，
    仍因而倒地，被告接續往伊之身體要害頸部及手、腳多處猛
    砍，適伊友人鄧文明撞見立即衝進抱住被告腳部，企圖將被
    告拉走，詎被告仍不罷手，一手捉住伊衣服不放，一手持刀
    繼續朝伊身體多處猛砍，優品服飾行經理見狀，與鄧文明合
    力搶下被告手中刀械。伊遭被告砍殺，致受有四肢多處撕裂
    傷併右手掌拇指處肌腱斷裂五公分、左腳踝撕裂傷十公分併
    肌腱斷裂、右小腿撕裂傷二公分、頸部撕裂傷三公分等傷害
    ，被告業經本院93年度上訴字第1805號刑事判決被告殺人未
    遂在案。爰依民法第184條第1項、第193條第1項及第195 條
    第1項規定，請求被告賠償各項損害共計新臺幣（下同）
    798,524元：(一)醫療費部分：原告因被告之侵權行為致身體
    生理之傷害，共支出醫療費用70,524元。(二)薪資損失部分：
    原告因被告之侵權行為致6個月不能工作，因每月薪資38,00
    0元，共計受有228,000元之薪資損失。(三)精神慰撫金部分：
    原告因被告之侵權行為致生活上不便，精神遭受莫大之痛苦
    ，請求被告給付500,000 元之精神慰撫金。爰請求判令：被
    告應給付原告798,524 元及自起訴狀繕本送達翌日起算之法
    定利息，並願供擔保請准宣告假執行等情。
    被告則以：(一)本件係因原告誘拐伊妻林慧玲，致林慧玲與伊
    簽立離婚協議書，使伊情緒失控所引起，故原告與有過失。
    (二)原告請求賠償醫療費用，應扣除其中之健保給付部分。(三)
    原告請求賠償喪失勞動能力部分，因原告提出之存款簿自91
    年9月至本事件發生之92年12月5日止，並無收入紀錄；且原
    告住院治療20天即痊癒出院，則原告請求喪失勞動能力6 個
    月顯然不合理。(四)原告請求之慰撫金過高，亦無依據，不應
    准許等語，資為抗辯。
二、被告本人於本院93年12月31日準備程序已親自到庭為答辯，
    另並委任吳貴枝為訴訟代理人，亦經本院准許在案，此有準
    備程序筆錄及委任狀可按（本院卷第18、21頁）；被告雖於
    94年2月13 日到案執行，惟因其前已委任訴訟代理人吳貴枝
    ，則依民事訴訟法第132 條本文規定，本院應將各次庭期之
    通知書向訴訟代理人為之，合先敘明。
    就本院94年3月2日言詞辯論期間，依前開說明，本院已將該
    次期間通知書送達予被告之訴訟代理人，有送達證書足憑（
    本院卷第62頁），並據該訴訟代理人就本訴訟案情提出答辯
    書(二)狀（本院卷第63、64頁），核無依訴訟代理人聲請提訊
    被告本人到庭答辯之必要。
    被告之訴訟代理人於94年3月2日言詞辯論期日無正當理由未
    到場，核無民事訴訟第386條所列各款情事，爰依原告聲請
    由其一造辯論而為判決。
三、細繹兩造攻防內容，可知本件重要爭點在於：(一)原告基於侵
    權行為之法律關係，請求被告負損害賠償責任，有無理由？
    (二)原告請求賠償之各項金額，有無理由？(三)原告就本事件是
    否與有過失？等節，茲分別論述之。
四、原告基於侵權行為之法律關係，請求被告負損害賠償責任，
    有無理由？
  (一)查被告因懷疑原告誘拐其妻林慧玲，竟持其所有之開山刀壹
    把，於92年12月05日晚間自嘉義北上前往原告之工作地點臺
    北市○○區○○路343號優品服飾行，迨原告於翌日（12月6
    日）凌晨零時35分許，自外頭收取貨款返抵優品服飾行時，
    被告即持前揭開山刀尾隨原告，於原告轉身時朝其頭部砍下
    ，因原告頭戴安全帽而未受傷，但卻因而倒地，被告再接續
    往原告之頸部、手、腳多處猛砍，適原告友人鄧文明撞見，
    立即抱住被告腳部企圖將被告拉走，詎被告仍不罷手，一手
    捉住原告衣服不放，持刀繼續朝原告身體多處猛砍，優品服
    飾行經理與鄧文明合力搶下被告手中之開山刀，報警當場逮
    獲被告；原告經緊急送往台北市立忠孝醫院急診治療，受有
    四肢多處撕裂傷，併右手掌拇指處肌腱斷裂5公分、左腳踝
    撕裂傷10公分併肌腱斷裂、右小腿撕裂傷2公分、頸部撕裂
    傷3公分等傷之事實，業據原告於被告殺人未遂刑案（臺灣
    臺北93年度訴字第438號、本院93年度上訴字第1805號）中
    指訴綦詳，並有原告受傷照片、現場照片多幀、台北市忠孝
    醫院病歷等件附在刑案偵卷內（偵卷第12至15頁）、診斷證
    明書在卷足考（本院卷第34頁），且有開山刀扣案可稽，復
    有證人鄧文明於刑案偵查中證述明確（偵卷第9至10、46至
    47頁），亦有上開刑案卷宗影本可參（外放），被告並不爭
    執，應堪信為真實。
  (二)又被告上開持開山刀砍傷原告之犯行，業據臺灣臺北地方法
    院於93年度訴字第438 號刑事判決，以：被告殺人未遂，判
    處有期徒刑5年2月，再經本院刑事庭以93年度上訴字第1805
    號駁回上訴確定在案等情，亦有上開刑事判決在卷可參。
  (三)依上所陳，堪認：被告於上開時地持刀傷害原告之身體，為
    故意侵害原告身體、健康之侵權行為，則原告依侵權行為之
    法律關係，請求被告負損害賠償責任，洵屬有據。
五、原告請求賠償之各項金額，有無理由？
  (一)醫療費用70,524元部分：
    1.查原告主張：於92年12月6日受傷後至台北市立忠孝醫院
      急診住院至同年月26日出院，其後持續門診追蹤治療，共
      計支出醫藥費70,524元之事實，業據原告提出、被告不爭
      執之台北市立忠孝醫院醫療費用收據25紙為證（本院附民
      卷第5至11頁），並有台北市立忠孝醫院93年1月13日北市
      忠醫歷字第09360002100號函可按（偵卷第62頁），應堪
      採信。計算卷附之忠孝醫療費用收據，總計醫療費用90,
      193元扣除其中93年1月5日、1月9日、2月9日收據上所列
      之證明書費100元、145元、100元非為治療而支付，不應
      准許外，其餘醫療費90,568元（90,913-345=90,568），
      均屬因
      本件事故而生之治療必要費用。故原告僅請求被告賠償醫
      藥費70,524元，應予准許。
    2.被告雖抗辯：原告支出之上開醫療費用，其中有健保給付
      部分應予扣除云云。惟按保險制度，旨在保護被保險人，
      非為減輕損害事故加害人之責任，保險給付請求權之發生
      ，係以定有支付保險費之保險契約為基礎，與因侵權行為
      所生之損害賠償請求權，並非出於同一原因，後者之損害
      賠償請求權，殊不因受領前者之保險給付而喪失，兩者除
      有保險法第53條關於代位行使之關係外，並不生損益相抵
      問題，最高法院68年度台上字第42號判例可資參照。依全
      民健康保險法第82條規定：「保險對象因汽車交通事故，
      經本保險提供醫療給付者，本保險之保險人，得向強制汽
      車責任保險之保險人代位請求該項給付」等語，故僅於汽
      車交通事故之情形，在中央健康保險局提供被保險人醫療
      給付後，始得代位向加害人之強制汽車責任保險之保險人
      請求該項給付。參照最高法院89年度台上字第805 號判決
      亦為同一意旨：「全民健康保險法第1 條後段固規定，就
      該法未規定之事項應適用保險法相關規定。惟全民健康保
      險性質上係屬健康、傷害保險，除有全民健康保險法第82
      條規定之情形外，依保險法第130條、第135條準用同法第
      103 條之規定，全民健康保險之保險人不得代位行使被保
      險人因保險事故所生對於第三人之請求權，要無保險法第
      53條規定適用之餘地。是全民健康保險之被保險人，非因
      汽車交通事故受傷害，受領全民健康保險提供之醫療給付
      ，其因侵權行為所生之損害賠償請求權並不因而喪失」。
      查原告因本件事故而享受全民健康保險之給付，係因其與
      中央全民健康保險局定有支出全民健康保險費之保險契約
      為基礎，本件並非交通事故，而係遭被告砍傷，並無全民
      健康保險法第82條之適用，是本件並無被告所辯：應將原
      告所受健保給付予以扣除之情形。
    (二)薪資損失228,000元部分：
      原告主張：伊因本件事故而受傷，致6個月不能工作，因
      而受有228,000元之薪資損失云云，並提出在職證明書、
      薪資轉帳明細、存款明細等件為憑（本院卷第35、37至41
      、56頁）。經查：
      1.原告因92年12月6 日發生本件事故，在臺北市立忠孝醫
        院住院至同年月26日出院，惟原告於上開醫院住院時手
        術縫合及石膏固定治療；原告所受左腳肌腱斷裂之傷，
        至93年5月6日於刑案第一審應訊時僅回復至一跛一跛之
        狀態，此有台北市立忠孝醫院93年1月13日北市忠醫歷
        字第09360002100號函附偵卷（偵卷第62頁）、刑案第
        一審之審判筆錄足憑（刑案第一審卷第33頁）。而原告
        於事故發生前，係任職服飾行之倉管人員，亦有原告提
        出、被告未爭執之在職證明書可考（本院卷第35頁），
        一般倉管人員必須至倉庫點貨、提出交付貨物予客戶，
        如無法行走者，勢必無法完成倉管人員之工作，是原告
        因
        本件事故，致92年12月6日至93年5月6日止共計6個月不
        能工作，足堪認定。
      2.原告雖主張：事故發生前每月薪資38,000元，固據提出
        優品服飾行之薪資轉帳明細、存款明細（本院卷第37至
        41、56頁）為憑，因被告否認上開私文書之真正，參酌
        本院依職權調閱原告之92年申報綜合所得稅資料，可知
        ：原告於92年度之薪資所得為261,300 元，有稅務電子
        閘門財產所得調件明細明附卷（本院卷第23頁），則本
        件事故發生前，原告任職所得每月薪資平均為21,775元
        （261,300x1/12=21,775），應為可採。據以計算，原
        告自92年12月6日至93年5月6日止，共計6個月不能工作
        所受到之薪資損失為130,650元（21,775x 6 = 130,650
        ）。是原告請求被告賠償之薪資損失於130,650 元範圍
        內，為有理由；原告逾上開金額之薪資損失請求，則不
        應准許。
  (三)精神慰撫金500,000元部分：
    1.查原告出生於63年6月9日，於本件事故發生時係29歲之青
      年，台北市私立景文高級中學畢業，有原告於刑案之警訊
      筆錄（偵卷第7頁）、畢業證書（本院卷第36頁）可參；
      原告於92年度之收入總額266421元，平均每月收入為2萬2
      千餘元（元以下四捨五入），名下無其他財產等情，亦據
      本院依職權調閱稅務電子閘門財產所得調件明細表可按（
      本院卷第23頁）；原告因本事件於台北市立忠孝醫院自92
      年12月6日入院手術縫合及石膏固定治療，至同年月26日
      出院，迄今左足及右手之活動範圍仍受限，即左足雖可行
      走，惟無法跑步，右手大拇指無法彎曲，虎口處之內部神
      經仍會麻，無法寫字等情，有台北市立聯合醫院94年1月
      28日北市醫字第09431220900號函在卷足憑（本院卷第55
      頁），並經原告到庭陳明在卷（本院卷第59頁），堪認原
      告因本事件受傷確受到行動不便及精神上之相當痛苦。
    2.另查被告出生於65年4月8日，肇事時僅係28歲之青年，東
      海高職畢業，本件事故發生前任職餐飲業，每月薪資3萬
      餘元，有子女一人待扶養，目前無業，名下沒有不動產，
      有車號4Ｅ2-8690號小客車1部等情，業據被告陳明在卷，
      並有本院依職權調閱之稅務電子閘門財產所得調件明細表
      可按（本院卷第19、26頁）。
    3.本院斟酌兩造之上述身分、社會地位、經濟資力，被告以
      黑道手法傷害原告右手及左足之肌腱，對社會善良風氣影
      響甚鉅，使原告受傷不輕至今尚無法寫字及跑步，及兩造
      迄未達成和解等一切情狀，因認原告得請求之精神慰撫金
      以四十萬元為適當，逾此範圍之慰撫金請求，不應准許。
六、原告就本事件是否與有過失？
    被告雖以：本事件係因原告誘拐伊妻林慧玲，致林慧玲與伊
    簽立離婚協議書，使伊情緒失控所引起，故原告與有過失一
    節抗辯。就原告有無與被告之妻交往一事，業據原告堅詞否
    認，且被告於事發後警訊中，當警察詢問：「有何證據乙○
    ○拐你太太林慧玲？」，被告答稱：「我無證據」；嗣於刑
    案第一審中被告亦陳明：「：：：雖然他拐我老婆，我沒有
    實質的證據：：：」；其後於刑案第二審中被告陳述：「因
    為我懷疑，但證據不足，我妹婿跟拍有他們兩人一起出去的
    照片」云云明確（偵卷第6頁，刑案第1審卷第46頁，刑案第
    2審卷第23 頁），直至本件訴訟中被告仍未舉出任何積極證
    據證明，則被告所為上開原告與有過失之抗辯，自無足採。
七、綜上所述，原告基於侵權行為之法律關係，請求被告賠償於
    601,174元（70,524+130,650+400,000=601,174），及自起
    訴狀繕本送達翌日即93年7月14日起至清償日止按週年利率
    百分之五計算之遲延利息之範圍內，為有理由，應予准許；
    逾上開准許所為之請求，則屬無據，應予駁回。原告雖陳明
    願供擔保聲請宣告假執行，因本件訴訟標的金額未逾150萬
    元，經本審判決後即行確定，並無依原告聲請定假執行擔保
    金額之必要，爰將其假執行之聲請予以駁回。
八、本件事證已臻明確，兩造其餘攻防及舉證核與結論不生影響
    ，爰不再一一論述。
九、據上論結：本件原告之訴為一部有理由，一部無理由，依民
    事訴訟法第463條、第385條第1　項前段、第79條，判決如
    主文。
中　　華　　民　　國　　94　　年　　3　　月　　 9   　日
                      民事第一庭審判長法　官  張耀彩
　　　　　　　　　　　      　　　　　法　官  盧彥如
　　　　　　　　　　　      　　　　　法　官  林金吾
正本係照原本作成。
不得上訴。
中　　華　　民　　國　　94　　年　　3　　月　　 9   　日
                                      書記官  張淑芳
